臺灣高等法院臺中分院刑事判決　　　　　　　　　　九十一年度上易字第四二二號
　　上　訴　人
　　即　被　告　戊○○
　　選任辯護人　陳大俊
　　　　　　　　張秀瑜
右上訴人因贓物案件，不服臺灣彰化地方法院九十年度易字第一一九一號中華民國九
十年十一月十五日第一審判決（起訴案號：臺灣彰化地方法院檢察署八十九年度偵字
第三八五四號），提起上訴，本院判決如左：
    主  　文
上訴駁回。
    事 　 實
一、戊○○明知乙○○（因竊盜案件經法院判處有期徒刑二年一月確定，現執行中）
    經由陳黨 (牙保贓物罪已判決確定 )所牙保出售之車牌號碼２Ｇ─８７８號大貨
    車係屬盜贓物（該車係丁○○所有，因靠行登記為興龍興業有限公司所有，於八
    十九年四月十日下午一時許，在台中市○○路○段二０三號附近為乙○○所竊取
    ），竟基於故買贓物之概括犯意，於同年四月十三日下午九時許，在彰化縣埔鹽
    鄉○○村○○路六之一號附近，以新台幣 (下同 )七萬元之價格向乙○○購買２
    Ｇ─８７８號大貨車上之五爪吊桿，同月十五日許，明知乙○○駛至其住處欲出
    售之車牌號碼Ｊ３─８２４３號自小貨車亦係盜贓物 (丙○○所有，於八十九年
    四月十二日在台中市○○○路與文心路口附近失竊 )，仍賡續前揭故買贓物之犯
    意，以七千元之價格故買之 (分二次交付，第一次二千元、第二次五千元 )，嗣
    並將該自小貨車上之引擎（編號４Ｄ５６Ｇ０１０７３９號）與其所有之編號４
    Ｄ５６Ｇ０００３９７號引擎相互更換，而將卸下之引擎（編號４Ｄ５６Ｇ０１
    ０７３９號）轉賣他人。嗣乙○○因竊盜案為警查獲，始尋線查悉上情，並查得
    上開贓車二輛。
二、案經南投縣警察局中興分局報請臺灣南投地方法院檢察署呈請臺灣高等法院臺中
    分院檢察署檢察長令轉台灣彰化地方法院檢察署檢察官偵查起訴。
    理  　由
一、訊據被告戊○○雖矢口否認犯罪，辯稱：我是冤枉的，陳黨說有五爪吊桿要賣給
    我，車子開來後，乙○○並有拿行車執照到伊住處寫契約，後來說車子也不要了
    ，我叫朋友黃坤榮去查，才知道車子是贓車，因為怕連累陳黨才沒有去報案，新
    的五爪吊桿才有三、四十萬元，舊的約七萬元，乙○○於偵查時亦說我不知道２
    Ｇ─８７８號大貨車是贓車，嗣後乙○○又駕駛另一部Ｊ３─八二四三號的車子
    來賣，該車子只能前進，不能後退，因為他不將車子開回去，放在那裡擋路，我
    想把引擎換下來當農用車使用，把舊的引擎當廢鐵賣掉，因為他連續來，說沒錢
    吃飯，口氣很不好且有持槍，我才先後給他七千元的，證人許美花亦有目睹乙○○持槍，乙○○懷疑他所涉槍砲案件是我們檢舉，才故意誣陷，乙○○於警方借
    提時自白持有九○制式手槍，本件買受日期與起贓日期相距半個月，如果我故買
    何以未解体銷售云云，惟查２Ｇ─８７８號大貨車及Ｊ３─８２４３號自小貨車
    分別係被害人丁○○、丙○○所有，於右開時、地失竊，有證人二人於警訊之證
    述及車輛竊盜、車牌失竊資料個別查詢報表及贓物領據在卷可參，次查被告於警
    局初訊坦承將Ｊ３─８２４３號自小貨車駱駛至較偏遠的地方放置，且已將引擎
    換下賣掉，於偵查初訊供承：２Ｇ─８７８號有五爪吊桿的大貨車係八十九年四
    月十三日晚上九點多朋友「阿黨」介紹一位不知名的人，開價十萬，我以七萬元
    買的地點是在彰化埔鹽鄉南港村我家附近，車牌他拆去，但有保險、行照，我本
    來只要買五爪吊桿而已但陳黨說連車子都要給我，於八十九年六月十四日偵訊時
    供稱：因為Ｊ３─８２４３號自小貨車的引擎是舊的，我就把它拆下來賣給廢鐵
    商，再換一個引擎上去，打算自己開，後來就丟在旁邊，於九十年四月十三日偵
    訊時供承：換Ｊ３─８２４３號自小貨車的引擎時知道該車是贓車，於九十年四
    月十八日偵訊時供稱：２Ｇ─８７８號大貨車鑰匙孔挖得亂七八糟，從事汽車解
    体五、六年等語，於原審調查時供稱：乙○○賣２Ｇ─８７８號大貨車時，我有
    發現鑰匙孔及引擎均有損害，從事廢棄車解体共五、六年了，２Ｇ─８７８號大
    貨車車体我開到高速公路旁邊放，是把Ｊ３─８２４３號自小貨車的引擎賣給鄰
    居等語，被害人丁○○於本院調查時證述：２Ｇ─８７８號大貨車於八十九年被
    偷的時候，五爪吊桿連同車子價值三十萬元，只有吊桿也值二十萬元，目前這隻
    吊桿還值二十萬元，車子取回時車牌、電池都不見了等語，被告對此證述表示無
    意見，另證人乙○○於警局初訊時證述：我告訴警方說我之前偷了三部大貨車，
    而且我還有槍枝在外面，所以警方帶我起贓，十多天前我撬開車門以接電線方式
    偷走２Ｇ─８７８號大貨車，之後我駕車到彰化竹塘鄉陳黨家找他，陳黨告訴我
    戊○○有收贓，於是我和陳黨一起去找蘇志宏 (埔鹽鄉○○村○○路6-1號)，戊○○看到車後，以七萬元成交，戊○○交給我五萬元現金及二萬元支票，我將２
    Ｇ─８７８號大貨車脫手二天後，又駕Ｊ３─８２４３號車去賣戊○○，本來說
    好五萬元成交，結果他只給我七千元，後來那部車引擎已被他拆走了等語，於九
    十年四月十三日偵查中證述：Ｊ３─８２４３號自小貨車戊○○知道是贓車，故
    只拿七千元給我，本來是要向我買五萬元等語，雖證人乙○○於偵查中曾證述：
    戊○○不知２Ｇ─８７８號車是贓車，我是說陳黨告訴我，他從事解体車輛，不
    是說收贓等語，然其於原審審理時證述：我有賣戊○○一部五爪大貨車，是陳黨
    介紹我賣車才認識的，贓物買賣不可能訂立契約，在買２Ｇ─８７８號大貨車時
    他便已經知道那是贓車，陳黨介紹我賣車給戊○○時，便跟我說他在買贓車，黑
    馬牌的吊桿，市價中古價也有三十萬元，我只有賣他七萬元，該車鑰匙孔有毀損
    ，而且賣戊○○這台車子時沒有車牌，因為戊○○跟我說他只要吊桿，我以為他
    不要車子，所以車子到橋上我便把車牌丟到橋下，當時他說小貨車比較有銷路，
    便叫我開小貨車來賣他，後來我開Ｊ３─８２４３自小貨車去賣他時，他卻不要
    ，要狠狠的殺我的車價，當日他就先給我二千元，要我先拿去吃飯，他說要找人
    買車，處理這台車，後來隔一星期內我又去找他，他說要我拿五千元去就算了，
    以後不要來了，後來我被警方查獲，該台自小貨車引擎已經被他換過，戊○○如
    何會沒有跟我買車，戊○○知道我的作風，如他不要車，我便會把車棄置，他便
    撿便宜把引擎換掉借屍還魂，我並無槍砲的前科，並沒有持槍的紀錄，許美花所
    言不實，因為該車是贓車，我不願增加被查獲之機會，所以不可能再把贓車開回
    去等語，於本院調查時訊問：你於偵查中證稱戊○○不知道這兩台車是贓車，你
    不認識戊○○，是陳黨介紹的，你於警訊所說的是陳黨告訴你戊○○在做解體車
    輛，不是在收贓，你所說戊○○是否知道是贓車所述不一，事實為何？答稱：陳
    黨跟我說戊○○有在做解體的，他並帶我去，我就將車子賣給他，第二部車子是
    因為戊○○說堆高機，二噸半、六噸八對他比較有用，所以我才再去偷這部車去
    賣給他，在第一部車子賣給他時，他有說六噸八就是五萬元，後來我車子牽去給
    他時，他只肯給我七千元，先後分二次，他既然不願意多出錢，我就跟他說大家
沒有輸贏，我先後二次共拿了七千元，車子我也不要了，我將車子丟在他解體廠
    的旁邊，後來我帶同警員去戊○○的解體廠，發現他已經車子引擎換掉，而將不
    要的零件丟棄在田裡，而且第二部車子我開去時，他還拿油漆讓我漆車子的後面
    車身，後來我將車子漆好後，他就說不要這部車子了，問：為何戊○○與他太太
    說因為你第一部賣給他的車子，他查出是贓車，第二部車子你開過去給他，他不
    要，是因為你拿槍出來，口氣很不好，他才拿二千元給你，你有何意見？答稱：
    沒有這回事，我與他無冤無仇根本沒有必要誣陷他，問：你於偵查中為何說戊○○不知道２Ｇ─八七八號車子是贓車，陳黨告訴你戊○○是從事解體車輛，不是
    收贓？答稱：陳黨確實告訴我，戊○○是從事解體的，問：戊○○於買第一部車
    子時是否知道係贓車？答稱：那要看陳黨有無跟他講，如何跟他講，但是陳黨告
    訴我，車子開過去他要七萬元向我買，我車子開到解體廠的路口時，戊○○他和
    他太太就在那裡等我了，然後他拿錢給我，事後他告訴我堆高機、二噸半、六噸
    八他比較有用，他還講了很多種並告訴我，如果我牽這些車子去他要給我五萬元
    ，而且我也把車牌丟到河裡，問：你賣第一部車子給戊○○，他有無問你車子是
    否你的，車子如何來的？答稱：沒有，他只問這部車平常時有無在開，我說我只
    賣給他五爪吊桿，車子有無在開並沒有關係，問：有無寫契約書？答稱：沒有，
    問：你是否將車牌丟到河裡去？答稱：是的，於被告選任辯護人詰問證人有無出
    示行車執照給被告看時？答稱：行照在車上，我並沒有出示行照給被告看等語，
    證人乙○○警訊、原審及本院調查時之供述一致，尚難以其上開偵查中所述為有
    利被告之認定，次查被告並未能提出書立之契約書供調查，贓車買賣訂立契約書
    亦與常情不合，證人陳黨於原審審理時亦供稱：未目睹有寫契約，只是被告這樣
    說，我才附和等語，於偵查中初則否認有拿２Ｇ─８７８號車之行車執照及保險
    資料給被告看，嗣則稱忘記，並稱不知道被告是否知道２Ｇ─８７８號車是贓車
    等語，如買賣時有出示行車執照，何以會如此供述，被害人丁○○所述車子被竊
    時行車執照在車上，並不足為有利被告之認定。又被告於警訊及九十年四月十八
    日前之偵訊均未言及有託朋友查詢２Ｇ─８７８號車是否贓車之情事；查詢車輛
    是否贓車當於購買前為之，被告於知悉該車係贓車後未報案或向陳黨暨證人乙○○追償；被告支付之七萬元其中二萬元係支票未有止付之動作，均有悖常情。是
    以證人黃坤榮於原審中所述：被告戊○○於一年多前曾託我查一台車是否贓車，
    只知道是一台國瑞的車，是大里的車，後來我查出這台車是贓車，所以打電話告
    訴戊○○說他買到贓車等語，亦難據為有利被告之認定。再查被告於警局及偵查
    初訊時均未言及證人乙○○有持槍要脅之情事，證人陳黨於原審亦供述並不知道
    乙○○有持槍之事，且竊贓為銷贓，而持槍脅迫他人購買贓物，徒增被脅迫者因
    報案而被查獲之機率，不智至極，不合情理，苟證人乙○○確有持槍脅迫之情事
    ，被告又豈敢僅支付七千元即動手將Ｊ３─８２４３號自小貨車之引擎拆下販售
    他人？雖證人乙○○於警訊時曾稱：有槍枝在外面，惟證人嗣後堅稱並未持槍，
    警訊筆錄此部分所載不實，係被刑求所致，況警察迄未搜出證人乙○○所稱之槍
    枝，證人許美花於原審所述：後來乙○○又牽車（按即車牌號碼Ｊ３─８２４３
    號自小貨車）來我家，他說要賣我們，我說上次那台五爪的貨車是贓車，這次我
    要他拿車輛的來源證明才要買，他說要拿錢，車子牽來就不再牽走，後來他把槍
    拿出來，口氣又很不好，所以我們給乙○○二千元打發掉他，再過三天後乙○○
    又來一趟，說他沒有錢吃飯，要向我們拿錢，我先生便再給他五千元，後來因為
    車輛擋住了路，別人在施工，所以我先生才會把車輛拖回拆卸等語，與常情不合
    ，不足據為有利被告之認定，另大貨車解体本屬不易，且被告旨在購買五爪吊桿
    ，小貨車部分被告業將引擎更換銷售，亦難以被查獲時未解体即認被告未故買贓
    物，而陳黨牙保贓物犯行亦經判決確定，被告既已從事車輛解体五、六年，買受
    ２Ｇ─８７８號車之五爪吊桿時已目睹車上之鑰匙孔被挖得亂七八糟，乙○○且
    將車牌丟棄，又以較常情為低之價格購買該吊桿，嗣又將２Ｇ─８７８號貨車駛
    至高速公路旁邊放 (證人乙○○且已表示車子不要，又有行車執照在車上，何以
    不辦過戶)，Ｊ３─８２４３號自小貨車既係乙○○因被告事先告知較好處理始
    行竊販售，被告並已交付七千元，且承認知悉係贓車，仍將引擎拆換，並將拆下
    之引擎販賣他人，嗣又將該車駛至公墓旁放置，堪認被告於買受之前即知悉２Ｇ
    ─８７８號大貨車及Ｊ３─８２４３號小貨車係贓物，事證已臻明確，被告所辯
    顯係脫卸之詞不足採信，其犯行應堪認定，至被告選任辯護人請求調閱證人入所
    資料，本院認此與被告是否犯故買贓物罪無直接關係，爰不予調查。
二、核被告所為，係犯刑法第三百四十九條第二項之故買贓物罪，被告先後二次故買
    贓物犯行，所為時間緊接，犯構成要件相同之罪，顯係基於概括犯意反覆為之，
    為連續犯，依刑法第五十六條論以一罪，並依法加重其刑。原審審酌被告明知贓
    物而故意買受，使竊賊有銷贓管道，間接鼓舞竊盜犯行之猖獗，增加所有人追討
    失竊物品之困難，對於社會治安及個人財產權之侵害，影響甚大，及被告犯罪之
    動機、目的、手段、犯罪所得暨犯罪後態度等一切情狀，依刑法第三百四十九條
    第二項、第五十六條、罰金罰鍰提高標準條例第一條前段，判處有期徒刑七月，
    核其認事、用法、量刑均無不當 (２Ｇ─８７８號大貨車原審誤載為八十九年四
    月十日上午六時許失竊，雖有未洽，然與被告故買贓物之犯行無直接關係，並不
    構成撤銷事由)，被告上訴否認犯罪，並無理由，應予駁回。
三、據上論斷，應依刑事訴訟法第三百六十八條，判決如主文。
本案經檢察官甲○○到庭執行職務。
中      華      民      國　    九十一   年    　 五      月    二十八  日
                                    臺灣高等法院臺中分院刑事第九庭
                                          審判長法　官  陳　筱　珮
                                                法　官　吳　重　政
                                                法　官  康　應　龍
右正本證明與原本無異。
不得上訴。
                                                書記官  黃　薰　慧
中      華      民      國　    九十一   年    　 五      月    二十九  日
                                                                        Ｉ
